臺灣臺中地方法院刑事判決　　　　　　　100年度訴字第531號
公　訴　人　臺灣臺中地方法院檢察署檢察官
被　　　告　林山照
指定辯護人　本院公設辯護人梁乃莉
上列被告因違反槍砲彈藥刀械管制條例案件，經檢察官提起公訴
（99年度偵字第15321號、第17660號），本院判決如下：
    主    文
林山照犯非法持有可發射子彈具殺傷力之槍枝罪，累犯，處有期
徒刑壹年拾月，併科罰金新臺幣伍萬元，罰金如易服勞役，以新
臺幣壹仟元折算壹日，扣案之改造手槍壹枝(槍枝管制編號00
00000000，含彈匣壹個)沒收。又犯非法持有空氣槍罪
，累犯，處有期徒刑壹年捌月，併科罰金新臺幣萬元，罰金如
易服勞役，以新臺幣壹仟元折算壹日，扣案之空氣槍壹枝(槍枝
管制編號0000000000，含鋼瓶貳瓶及鋼珠壹盒)沒收
。應執行有期徒刑年貳月，併科罰金新臺幣陸萬元，罰金如易
服勞役，以新臺幣壹仟元折算壹日，扣案之改造手槍壹枝(槍枝
管制編號0000000000，含彈匣壹個)、空氣槍壹枝(槍
枝管制編號0000000000，含鋼瓶貳瓶及鋼珠壹盒)均
沒收。
    犯罪事實
一、林山照前因竊盜案件，經本院以89年度易字第3721號判決，
    判處有期徒刑3月確定；又因強盜案件，經臺灣高等法院臺
    中分院以89年度上訴字第1337號判決，判處有期徒刑5年2月
    ，並經最高法院駁回上訴確定；另因恐嚇取財案件，經本院
    以89年度訴字第1772號判決，判處有期徒刑1年，嗣經上訴
    ，經臺灣高等法院臺中分院以91年度上易字第183號判決，
    駁回上訴確定；復因違反槍砲彈藥刀械管制條例案件，經本
    院以89年度訴字第2200號判決，判處有期徒刑3月確定；又
    因贓物案件，經臺灣高等法院臺中分院以91年度上訴字第
    1349號判決，判處有期徒刑3月確定。上開案件經臺灣高等
    法院臺中分院，以92年度聲字第128號裁定，定應執行刑有
    期徒刑6年6月確定，於民國95年7月11日縮短刑期執行完畢
    。另因違反槍砲彈藥刀械管制條例、竊盜案件，經本院以96
    年度訴字第1225號判決，分別判處有期徒刑10月，減為有期
    徒刑5月、有期徒刑6月，減為有期徒刑3月，應執行有期徒
    刑7月確定。再因詐欺案件，經臺灣彰化地方法院以96年度
    易字第506號判決，判處有期徒刑1年5月，嗣經上訴，經臺
    灣高等法院臺中分院以96年度上易字第1068號判決，減為有
    期徒刑8月15日確定。上開3罪，經本院以97年度聲字第4468
    號裁定，定應執行有期徒刑1年2月確定，甫於98年4月17日
    縮刑期滿執行完畢。猶不知悔改，分別為下列行為：
(一)其明知可發射子彈具有殺傷力之改造手槍係槍砲彈藥刀械管
    制條例第4條第1項第1款所列管之物品，非經主管機關許可
    ，不得非法持有，竟仍基於非法持有管制槍枝之犯意，自99
    年6月間某日起，非法持有具有殺傷力之仿FN廠半自動手槍
    製造，換裝土造金屬槍管而成之改造手槍1枝(槍枝管制編號
    0000 000000，含彈匣1個)。嗣於99年6月30日下午4時許，
    因警至林山照投宿之臺中市○區○○路443號「東圓旅館」
    ，查證他人檢舉該旅館之房客有施用毒品及疑似持有槍械一
    事，經林山照同意搜索其住宿之302號房間，並未查獲任何
    違禁物品。而林山照於有偵查權限之機關或人員發覺其持有
    上開改造手槍前，主動向員警供承前揭犯罪，並帶同員警至
    上開旅館707號房間，自該房間陽臺冷氣機後方底座，取出
    前揭改造手槍，交予員警扣得該改造手槍，自首接受裁判，
    始查知上情。
(二)其明知具有殺傷力之空氣槍係槍砲彈藥刀械管制條例第4條
    第1項第1款所列管之物品，非經主管機關許可，不得非法持
    有，竟另基於非法持有管制槍枝之犯意，於99年7月23日回
    溯7日內之某日起，在臺中市第一廣場之某模型店內，購得
    具有殺傷力之空氣槍1枝(槍枝管制編號0000000000)，及供
    該槍枝動力來源之鋼瓶2瓶，與可供該槍枝發射使用之鋼珠1
    盒，並自斯時起非法持有上開具有殺傷力之空氣槍1枝。嗣
    於99 年7月23日下午5時許，為警持本院核發之搜索票，至
    臺中市西屯區大河一巷7號執行搜索時，當場扣得上開具有
    殺傷力之空氣槍1枝、鋼瓶2瓶及鋼珠1盒，而悉上情。
二、案經臺中市警察局(現改制為臺中市政府警察局，下同)第二
    分局暨臺中縣警察局(現改制為臺中市政府警察局，下同)霧
    峰分局報告臺灣臺中地方法院檢察署檢察官偵查起訴。
    理    由
一、證據能力之說明
(一)按法院或檢察官得囑託醫院、學校或其他相當之機關、團體
    為鑑定，或審查他人之鑑定，並準用第203條至第206條之1
    之規定(不包括第202條囑託個人鑑定時應命鑑定人於鑑定前
    具結之規定)，而鑑定之經過及其結果，應命鑑定人以言詞
    或書面報告，刑事訴訟法第208條第1項前段及第206條第1項
    分別定有明文。另現行刑事訴訟法關於鑑定之規定，除選任
    自然人充當鑑定人外，另設有囑託機關鑑定制度。依刑事訴
    訟法第198條、第208之規定，不論鑑定人或鑑定機關、團體
    ，固均應由法院、審判長、受命法官或檢察官視具體個案之
    需要而為選任、囑託，並依同法第206條之規定，提出言詞
    或書面報告，始符合同法第159條第1項所定得作為證據之「
    法律有規定」之情形，否則所為之鑑定，仍屬傳聞證據。然
    於司法警察機關調查中之案件，為因應實務上，或因量大、
    或有急迫之現實需求，併例行性當然有鑑定之必要者，例如
    毒品之種類與成分、尿液之毒品反應，或者槍、彈有無殺傷
    力等鑑定，基於檢察一體原則，得由該管檢察長對於轄區內
    之案件，以事前概括選任鑑定人或囑託鑑定機關、團體之方
    式，俾便轄區內之司法警察官、司法警察對於調查中之此類
    案件，得即時送請先前已選任之鑑定人或囑託之鑑定機關、
    團體實施鑑定，以求時效(見法務部92年9月1日法檢字第092
    0035083號函參照，刊載於法務部公報第312期)。此種由檢
    察機關概括選任鑑定人或概括囑託鑑定機關、團體，再轉知
    司法警察官、司法警察於調查犯罪時參考辦理之作為，法無
    明文禁止，係為因應現行刑事訴訟法增訂傳聞法則及其例外
    規定之實務運作而為。此種由司法警察官、司法警察依檢察
    官所概括選任之鑑定人或囑託鑑定機關、團體所為之鑑定結
    果，與檢察官選任或囑託為鑑定者，性質上並無差異，同具
    有證據能力。又法律已原則規定為有證據能力者，倘為當事
    人所不爭執者，即無贅敘說明其為有證據能力之必要。查內
    政部警政署刑事警察局係經臺灣高等法院檢察署檢察長概括
    選任有關槍砲、彈藥及火藥殘跡之鑑定機關，本案查獲之改
    造手槍、空氣槍等物，經送請內政部警政署刑事警察局進行
    鑑定，該局因此出具之鑑定書，均為實施鑑定之人員依專業
    知識經驗陳述其判斷意見，依據刑事訴訟法第159條之立法
    理由及同法第206條規定，復審酌該鑑定書已具體載明鑑定
    方法(即檢視法、性能檢驗法、試射法及動能測試法等方法)
    及其結果，已符合鑑定報告書之法定記載要件，自具有證據
    能力。
(二)按被告以外之人於審判外之陳述，雖不符刑事訴訟法第159
    條之1至之4等4條之規定，而經當事人於審判程序同意作為
    證據，法院審酌該言詞陳述或書面陳述作成時之情況，認為
    適當者，亦得為證據。當事人、代理人或辯護人於法院調查
    證據時，知有第159條第1項不得為證據之情形，而未於言詞
    辯論終結前聲明異議者，視為有前項之同意，刑事訴訟法第
    159條之5定有明文。立法意旨在於傳聞證據未經當事人之反
    對詰問予以核實，原則上先予排除，惟若當事人已放棄詰問
    或未聲明異議，基於證據資料愈豐富，愈有助於真實發現之
    理念，且強化言詞辯論主義，法院自可承認該傳聞證據例外
    有證據能力。經查，本案除上開所述證據力部分外，其餘卷
    內所引用之傳聞證據，公訴人、被告林山照及其辯護人於本
    院準備程序及審判期日，就本院後述所引傳聞證據之證據能
    力，均表示沒有意見，未予爭執，且迄至言詞辯論終結前亦
    未聲明異議。本院審酌本案後述所引之傳聞證據資料之製作
    、取得，尚無違法不當之情形，且均與本案之事實有關，認
    為以之作為證據應屬適當，揆諸上開規定，應認本案後述所
    引之傳聞證據，均有證據能力。
(三)扣案之改造手槍1枝(槍枝管制編號0000000000，含彈匣1個)
    、空氣槍1枝(槍枝管制編號0000000000)、鋼瓶2瓶、鋼珠1
    盒等物，因均非屬供述證據而無傳聞法則之適用，且改造手
    槍1枝(槍枝管制編號0000000000，含彈匣1個)係被告主動提
    出，交予員警，而空氣槍1枝(槍枝管制編號0000000000)、
    鋼瓶2瓶、鋼珠1盒，則係員警持本院核發之搜索票，依法定
    程序合法執行搜索所扣得，上開物品均與本案犯罪事實具有
    關聯性，公訴人、被告及其辯護人於本院準備程序、審理時
    對於扣得上開物品之過程均未表示異議，主張係執法人員違
    法取得，經查又無不得作為證據之事由，依法自得作為證據
    ，而有證據能力。此外，本案作為判決基礎所引用之其餘非
    供述證據，亦均與本案待證事實具有關聯性，且無證據證明
    有何偽造、變造或公務員違法取得之情事，復經本院依法踐
    行調查證據程序，自得作為證據，而有證據能力。
二、訊據被告林山照對於犯罪事實一(一)之事實坦承不諱，並供
    承有於犯罪事實一(二)之時、地持有扣案之空氣槍1枝、鋼
    瓶2瓶及鋼珠1盒，並遭警查獲等情，惟矢口否認有何犯罪事
    實一(二)之持有具有殺傷力之空氣槍之犯行，辯稱：伊是在
    臺中市第一廣場某間模型店買得扣案的空氣槍，老闆說沒有
    殺傷力，伊才敢買。伊有持該空氣槍玩生存遊戲，被打到不
    會穿透人體，伊不知道該空氣槍有殺傷力云云。經查：
(一)犯罪事實一(一)部分，業據被告於偵查中、本院準備程序及
    審理中坦承不諱，核與證人即東圓旅館櫃檯人員林育菁於警
    詢時所為查獲過程之證述相符，並有臺中市警察局第二分局
    搜索扣押筆錄、扣押物品目錄表、臺中市警察局槍枝初步檢
    視報告表各1份及查獲照片共6張在卷可參【見臺中市警察局
    第二分局刑案偵查卷(下稱警卷一)第16頁至第25頁、第36頁
    至第38頁】。復有扣案之仿FN廠半自動手槍製造之改造手槍
    1枝(槍枝管制編號000000000，含彈匣1個)可資佐證。而上
    開扣案手槍1枝，經送請內政部警政署刑事警察局以檢視法
    、性能檢驗法及試射法鑑定結果，認送鑑手槍1枝(槍枝管制
    編號0000000000)，係改造手槍，由仿FN廠半自動手槍製造
    之槍枝，換裝土造金屬槍管而成，擊發功能正常，可供擊發
    適用子彈使用，認具殺傷力。此有該局99年7月19日刑鑑字
    第0990095567號鑑定書1份附卷足憑(見99年度偵字第15321
    號卷第36頁至第38頁)。足徵被告此部分之自白核與事實相
    符，堪予採信
(二)犯罪事實一(二)部分：
  1.被告於99年7月23日回溯7日內之某日起，在臺中市第一廣場
    之某模型店內，購得上開空氣槍1枝(槍枝管制編號00000000
    00)，及供該槍枝動力來源之鋼瓶2瓶，與可供該槍枝發射使
    用之鋼珠1盒，並自斯時起持有之，嗣於99年7月23日下午5
    時許，為警持本院核發之搜索票，至臺中市西屯區大河一巷
    7號執行搜索而查獲，並扣得上開空氣槍1枝、鋼瓶2瓶及鋼
    珠1盒等情，業據被告供承在卷，並有臺中縣警察局霧峰分
    局搜索筆錄、扣押物品目錄表各1份、查獲現場照片10張等
    件在卷可稽【見臺中縣警察局霧峰分局刑案偵查卷(下稱警
    卷二)第14頁至第23頁】。復有上開空氣槍1枝、鋼瓶2瓶及
    鋼珠1盒扣案可佐，此部分事實，堪以認定。
  2.上開扣案之槍枝，經送請內政部警政署刑事警察局以檢視法
    、性能檢驗法、試射法及動能測試法鑑定結果：(1)送鑑空
    氣槍1枝(槍枝管制編號0000000000)，認係氣體動力式槍枝
    ，以小型高壓氣體鋼瓶內氣體為發射動力，經以金屬彈丸測
    試三次，其中彈丸(直徑4.5mm、重量0.37g)最大發射速度為
    136公尺/秒，計算其動能為3.4焦耳，換算其單位面積動能
    為21焦耳/平方公分。(2)殺傷力相關說明:殺傷力定義：
    依據司法院秘書長81.6.11秘台廳(二)字第06985號函釋示：
    殺傷力的標準為在最具威力的適當距離，以彈丸可穿入人體
    皮肉層之動能為基準。殺傷力之相關數據：依日本科學警
    察之研究結果，彈丸單位面積動能達20焦耳/平方公分，則
    足以穿入人體皮肉層等情，有該局99年10月13日刑鑑字第09
    90126250號鑑定書1份在卷足憑(見99年度偵字第17760號卷
    第44頁至第46頁)。而經本院依職權函詢內政部警政署刑事
    警察局就上開空氣槍以3次金屬彈丸測試結果、具體運算過
    程及誤差值可能性，經該局函覆稱：一、本案氣體動力式槍
    枝(槍枝管制編號0000000000)，裝填市售全新「小型高壓氣
    體鋼瓶」及適合測試槍枝口徑之金屬彈丸後，在正常操作方
    式下，試射三次測得之原始數據為，第一、二、三次彈丸重
    量均為0.37公克、彈丸直徑皆為4.5mm，測得速度分別為135
    、135、136公尺/秒。二、計算公式：(一)動能：係以E=1/2
    MV(2次方)公式計算，E為動能(單位焦耳)、M為重量(單位公
    斤)、V為速度(單位公尺/秒)；(二)單位面積動能：係以動
    能除以彈丸截面積【πγ（2次方）】之值，π為圓周率，
    其數值約以3.14159計算，γ為發射彈丸半徑。三、運算過
    程：(一)動能計算：於三組數據中取測得最大速度那組數據
    進行運算，將彈丸重量0.37公克（換算M=0.00037公斤），
    最大速度V=136公尺/秒，代入公式E=1/2MV(2次方)=(0.5)
    (0.00037)(136)(2次方)=3.42176，經取二位有效位數後(餘
    數值無條件捨去，以下取有效位數時均同)，動能為3.4焦耳
    。(二)單位面積動能計算：將前揭動能3.4焦耳、彈丸直徑
    4.5mm(換算半徑為γ=0.225公分）、圓周率(π=3.14159)，
    代入公式E/【πγ(2次方)】=3.4/(3.14159)(0.225) (2次
    方）=21.37784，經取二位有效位數後，單位面積動能為21
    焦耳/平方公分。四、誤差評估：為計算彈丸之發射動能、
    單位面積動能，需量測彈丸之發射速度，本局量測彈丸發射
    速度之槍彈測速儀，每年均委請中山科學研究院系統維護中
    心儀具校正組校正實驗室(99年則委請工業技術研究院)進行
    校正，且擴充不確定度均在1公尺/秒以內(99年為0.7公尺/
    秒)。而前揭發射彈丸之動能、單位面積動能，計算所得值
    均取二位有效位數，餘數值無條件捨去，已較原始數值為低
    ，再考量槍彈測速儀之擴充不確定度為0.7公尺/秒，經四捨
    五入以1公尺/秒估算(即彈丸發射速度=測得速度±1公尺/秒
    )以本案槍枝測得最大速度V=136公尺/秒為例，若增加1公尺
    /秒之誤差，以速度V=137公尺/秒、彈丸重量0.37公克(換算
    M=0.00037公斤)，代入公式E=1/2MV(2次方)，所得E=(0.5
    )(0.00037)(137)(2次方)=3.47226，動能達3.4焦耳，換算
    其單位面積動能為21焦耳/平方公分。若減少1公尺/秒之誤
    差，以速度V=135公尺/秒、彈丸重量0.37公克(換算M=0.000
    37公斤)，代入公式E=1/2MV(2次方)，所得E=(0.5)(0.00037
    )(135)(2次方)=3.37162，動能為3.3焦耳，換算其單位面積
    動能仍為20焦耳/平方公分。綜上計算結果，彈丸發射速度
    介於135～137公尺/秒之間，換算發射彈丸單位面積動能為
    20～21焦耳/平方公分等情，有內政部警政署刑事警察局100
    年3月30日刑鑑字第1000039501號函及所檢附之工業技術研
    究院槍彈測速儀校正報告在卷可稽(見本院卷第35頁至第41
    頁)。是扣案空氣槍試射單位面積動能已達足以穿入人體皮
    肉層之動能強度，可堪認定。且因試射時業已考量儀器誤差
    及人為因素，運算所得數值係均採2位有效位數，且就其餘
    數值已無條件捨去，該計算方式已採較有利行為人之認定，
    故縱有些微誤差，亦不影響扣案空氣槍之單位面積動能已達
    足以穿入人體皮肉層之動能強度之認定，至為明確。
  3.按槍砲彈藥刀械管制條例第8條所稱「可發射金屬或子彈具
    有殺傷力之各式槍砲」，係指具有適於發射金屬或子彈之正
    常結構與功能，而對人體具有殺傷力者而言，至其是否足以
    「使人喪失戰鬥能力」或足以「穿入豬體皮肉」，則非所問
    (最高法院96年度台上字第5110號判決意旨參照)。本件上開
    卷附之內政部警政署刑事警察局99年10月13日刑鑑字第0990
    126250號槍彈鑑定書雖未明指扣案之空氣槍具有殺傷力，惟
    提供予本院參考之前揭日本科學警察研究結果，即足以說明
    被告持有之扣案空氣槍，既可發射金屬彈丸，其試射3次之
    發射動能分別可達單位面積動能20、20、21焦耳/平方公分
    ，應足以穿入人體之皮肉層，而對人體具有殺傷力無誤。
  4.被告固辯稱其不知扣案之空氣槍有殺傷力，持該槍玩生存遊
    戲，打到玩伴沒有穿透人體，伊有一次打到自己的手，只有
    瘀青而已云云，惟查被告於偵查中自承：伊買扣案之槍枝是
    要把玩，因伊有一些朋友在玩生存遊戲，是要打BB彈的等語
    (見99年度偵字第17760號卷第26頁)。且亦稱：打到自己手
    時，伊不知道彈丸的材質等語(見本院卷第66頁)，足見被告
    係持該空氣槍裝填BB彈玩生存遊戲，因而打到玩伴時未穿透
    人體，然依常理，倘將BB彈更換為其他金屬彈丸用以擊發，
    其彈丸出速及殺傷力勢將有所提升。且被告無法肯認係以何
    種材質之彈丸擊中自己的手，僅導致瘀青等情，自難僅以被
    告陳稱持扣案之空氣槍裝填BB彈玩生存遊戲，擊中玩伴，未
    穿透人體，且打到自己的手，僅有瘀青等節，即認被告不知
    該空氣槍具有殺傷力。而被告於99年6月30日，甫為警查獲
    上開犯罪事實一(一)之犯行，被告即已有持有具有殺傷力之
    槍枝之經驗及認識，且對於國家查禁非法持有具有殺傷力之
    槍枝一事當非無所知悉，則其於犯罪事實一(一)之犯行遭警
    查獲後，其再購買前揭扣案之空氣槍，自當更為謹慎、小心
    ，以免又觸法。惟其於本案發生後迄本案辯論終結，均未提
    出上開模型店老闆以如何之方式使其信服該空氣槍無殺傷力
    ，僅泛稱老闆說沒有殺傷力，才購買云云。衡情，其於購買
    扣案之空氣槍前，已遭查獲犯罪事實一(一)之犯行，就持有
    具有殺傷力之槍枝有相當之經驗及認識，復其於本院自承：
    伊有擊發該空氣槍等語(見本院卷第67頁)，其應可察覺扣案
    空氣槍之威力，知悉該空氣槍具有殺傷力。且其另供承：扣
    案的空氣槍，如果有殺傷力，伊不會買，因為有殺傷力就犯
    法了，伊如果要買就去買有殺傷力的，不會去買玩具來構成
    犯罪等語(見本院卷第68頁)，可見被告知悉如何分辨槍枝有
    無殺傷力，且要購買槍枝的話，會買有殺傷力的槍枝，則上
    開空氣槍既為其所購買，豈不可徵其係刻意購買具有殺傷力
    之槍枝，其對於該空氣槍具有殺傷力知之甚詳已堪認定。被
    告前揭空言所辯尚不足採為對其有利認定之依據，是辯護人
    為其辯稱被告係向合法玩具廠商購買該空氣槍，信賴店家，
    確實不知該空氣槍具殺傷力云云，亦難憑採。
  5.有關槍砲彈藥刀械管制條例就槍砲、彈藥及刀械規範刑度之
    差異，乃屬立法裁量。又所謂殺傷力，並非專指致命力而言
    ，如足以成傷，亦屬之。而槍砲、彈藥及刀械，因其構造、
    器械原理之操作，及可能所造成之殺傷力均有所不同，原即
    無法以同一標準類比規範，立法者依其器械之性質及其殺傷
    力程度之不同，分就槍砲、彈藥及刀械三大類為不同之規範
    類型，在槍砲類則又依其種類不同而細分三小類獨立類型分
    別規範(槍砲彈藥刀械管制條例第7至9條)，在彈藥類則分二
    小類獨立類型予以規範(同法第7、12條，同為子彈則不分制
    式或改造，均一律為相同規範)，在刀械類則不分種類及銳
    利程度，一律為相同類型之規範。其不同類型之獨立規範，
    不會因其實際之殺傷力程度為何，而躍昇或降低跨類改以他
    類型規範，亦與槍枝是否供作戰鬥之用無關。易言之，以改
    造手槍言，縱使其實際測試之發射動能或單位面積動能較其
    他類型之槍砲為高，亦不會改以制式手槍類型加以規範；同
    理改造手槍，縱使其實際測試之發射動能或單位面積動能偏
    低，一旦在規範之範圍內，亦不會改以刀械類型加以規範，
    若其低至規範之範圍外，縱使仍可能較一般刀械具有危害性
    ，但已非法所規範，而不為罪。蓋係因其器械屬性及常態可
    見之殺傷力程度不同，而予不同之立法規範之故。另槍砲彈
    藥刀械管制條例第1條之立法目的即揭櫫在於保障人民生命
    財產安全，則審判實務上以司法院秘書長函示所謂槍砲之殺
    傷力，係指「在最具威力之適當距離，以彈丸可穿入人體皮
    肉層之動能為準」，作為填充槍砲彈藥刀械管制條例關於槍
    砲殺傷力程度之規範內涵，合於立法本旨。而我國槍枝鑑定
    機關雖以活豬做射擊試驗結果，測得彈丸單位面積動要達24
    焦耳/平方公分，才足以穿入豬隻皮肉層之標準。然人體終
    究與豬體有別，且保障人身安全，舉世皆然，我國槍枝鑑定
    機關雖未能以人體測試，惟以日本科學警察研究所之研究結
    果，彈丸單位面積動能達20焦耳/平方公分即足以穿入人體
    皮肉層之測試標準，作為槍枝是否具有殺傷力之認定標準，
    並無違誤，對於人身保障更為完善，其殺傷力之認定界限，
    明確而無疑義。辯護意旨辯以扣案槍枝之殺傷力可能不及刀
    械之殺傷力、不足以穿入豬肉體或不具戰鬥力，不得僅以20
    焦耳/平方公分可穿入人之皮肉層，即認係違反槍砲彈藥刀
    械管制條例，具殺傷力之槍枝云云，其比附失當，與立法規
    範之意旨亦有違，要無足採。
(三)綜上，被告前揭所辯，顯係卸責之詞，不足採信，本案事證
    已臻明確，被告犯行均堪以認定，應予依法論科。
三、本件被告所為犯罪事實一(二)之未經許可，持有具殺傷力空
    氣槍行為後，槍砲彈藥刀械管制條例第8條業經修正，並經
    總統於100年1月5日以華總一義字第09900358611號令公布，
    自100年1月7日施行，修正前槍砲彈藥刀械管制條例第8條規
    定：「未經許可，製造、販賣或運輸鋼筆槍、瓦斯槍、麻醉
    槍、獵槍、空氣槍或第四條第一項第一款所定其他可發射金
    屬或子彈具有殺傷力之各式槍砲者，處無期徒刑或五年以上
    有期徒刑，併科新臺幣一千萬元以下罰金。未經許可，轉讓
    、出租或出借前項所列槍枝者，處五年以上有期徒刑，併科
    新臺幣一千萬元以下罰金。意圖供自己或他人犯罪之用，而
    犯前二項之罪者，處無期徒刑或七年以上有期徒刑，併科新
    臺幣一千萬元以下罰金。未經許可，持有、寄藏或意圖販賣
    而陳列第一項所列槍枝者，處三年以上十年以下有期徒刑，
    併科新臺幣七百萬元以下罰金。第一項至第三項之未遂犯罰
    之。」修正後槍砲彈藥刀械管制條例第8條規定：「未經許
    可，製造、販賣或運輸鋼筆槍、瓦斯槍、麻醉槍、獵槍、空
    氣槍或第四條第一項第一款所定其他可發射金屬或子彈具有
    殺傷力之各式槍砲者，處無期徒刑或五年以上有期徒刑，併
    科新臺幣一千萬元以下罰金。未經許可，轉讓、出租或出借
    前項所列槍枝者，處五年以上有期徒刑，併科新臺幣一千萬
    元以下罰金。意圖供自己或他人犯罪之用，而犯前二項之罪
    者，處無期徒刑或七年以上有期徒刑，併科新臺幣一千萬元
    以下罰金。未經許可，持有、寄藏或意圖販賣而陳列第一項
    所列槍枝者，處三年以上十年以下有期徒刑，併科新臺幣七
    百萬元以下罰金。第一項至第三項之未遂犯罰之。犯第一項
    、第二項或第四項有關空氣槍之罪，其情節輕微者，得減輕
    其刑。」比較新舊條文，修正後之規定較有利於被告，參酌
    刑法第2條第1項規定，被告所為犯罪事實一(二)之犯行，應
    適用修正後槍砲彈藥刀械管制條例第8條第4項、第6項之規
    定(最高法院100年度台上字第210號判決參照)。至被告所為
    犯罪事實一(一)之犯行，與上開條文修正之空氣槍之部分無
    關，自無比較新舊法之問題，併此敘明。
四、按持有槍、彈罪，其持有之繼續為行為之繼續，而非狀態之
    繼續，亦即一經意圖犯罪而持有槍枝，該罪雖告成立，但其
    完結，須繼續至持有行為終了之時為止（最高法院79年度台
    非字第264號判決要旨可資參照）。是核被告所為，分別係
    犯槍砲彈藥刀械管制條例第8條第4項之非法持有可發射子彈
    具殺傷力槍枝罪、非法持有空氣槍罪。被告所為上開2罪間
    ，犯意各別，行為互殊，應予分論併罰。被告前因竊盜案件
    ，經本院以89年度易字第3721號判決，判處有期徒刑3月確
    定；又因強盜案件，經臺灣高等法院臺中分院以89年度上訴
    字第1337號判決，判處有期徒刑5年2月，並經最高法院駁回
    上訴確定；另因恐嚇取財案件，經本院以89年度訴字第1772
    號判決，判處有期徒刑1年，嗣經上訴，經臺灣高等法院臺
    中分院以91年度上易字第183號判決，駁回上訴確定；復因
    違反槍砲彈藥刀械管制條例案件，經本院以89年度訴字第
    2200號判決，判處有期徒刑3月確定；又因贓物案件，經臺
    灣高等法院臺中分院以91年度上訴字第1349號判決，判處有
    期徒刑3月確定。上開案件經臺灣高等法院臺中分院，以92
    年度聲字第128號裁定，定應執行刑有期徒刑6年6月確定，
    於95年7月11日縮短刑期執行完畢。另因違反槍砲彈藥刀械
    管制條例、竊盜案件，經本院以96年度訴字第1225號判決，
    分別判處有期徒刑10月，減為有期徒刑5月、有期徒刑6 月
    ，減為有期徒刑3月，應執行有期徒刑7月確定。再因詐欺案
    件，經臺灣彰化地方法院以96年度易字第506號判決，判處
    有期徒刑1年5月，嗣經上訴，經臺灣高等法院臺中分院以96
    年度上易字第1068號判決，減為有期徒刑8月15日確定。上
    開3罪，經本院以97年度聲字第4468號裁定，定應執行有期
    徒刑1年2月確定，甫於98年4月17日縮刑期滿執行完畢等情
    ，有臺灣高等法院被告前案紀錄表1份在卷可稽，其於有期
    徒刑執行完畢後5年內，故意再犯本件有期徒刑以上之2罪，
    均為累犯，均應依刑法第47條第1項規定，各加重其刑。另
    槍砲彈藥刀械管制條例第18條第1項前段規定，犯本條例之
    罪自首，並報繳其持有之全部槍砲、彈藥、刀械者，減輕或
    免除其刑。按槍砲彈藥刀械管制條例既為刑法之特別法，該
    條例第18條第1項前段規定，即為刑法第62條但書所示之特
    別規定，自應優先適用(最高法院92年度台上字第422號判決
    要旨參照)。被告所為犯罪事實一(一)之犯行，於未被發覺
    前，主動告知警方並報繳扣案之改造手槍一情，有員警職務
    報告在卷可憑(見99年度偵字第15321號卷第45頁)。堪認被
    告已自首上開犯罪事實一(一)之犯行，並報繳其持有之改造
    手槍，主動接受裁判，應依槍砲彈藥刀械管制條例第18 條
    第1項前段，就此部分犯行，減輕其刑。又被告所為犯罪事
    實一(二)之犯行，被告於為警查獲至偵、審程序中，均坦承
    持有空氣槍枝之客觀事實，可見其尚有悔意，而扣案之前揭
    空氣槍1枝，經鑑定後雖認具殺傷力，惟其單位面積動能至
    多為21焦耳/平方公分，本院雖認有殺傷力，但殺傷力之程
    度尚屬不高，而卷內亦無證據顯示被告曾持該空氣槍從事任
    何非法行為之意圖，對社會治安之危險性尚屬輕微，足認被
    告所為犯罪事實一(二)之犯罪情節尚屬輕微，爰依修正後槍
    砲彈藥刀械管制條例第8條第6項規定，就此部分犯行，減輕
    其刑。被告所為上開2罪間，分別有刑之加重及減輕事由，
    均應依刑法第71條第1項規定，各先加重後減輕之。爰審酌
    被告知悉未經主管機關許可，不得持有可發射子彈具有殺傷
    力之改造手槍、具有殺傷力之空氣槍，仍予為之，所為對社
    會治安造成相當之潛在威脅，其行殊值非難。惟念及其並未
    持上開槍枝用以犯罪，及其犯罪動機、目的、手段、犯罪後
    ，坦承犯罪事實一(一)之犯行，並供承持有具有殺傷力之空
    氣槍之客觀行為，犯罪後態度尚可、國小肄業之智識程度、
    貧寒之家庭經濟狀況(見警卷一第7頁)等一切情狀，分別量
    處如主文所示之刑，且就併科罰金部分均諭知易服勞役之折
    算標準。並定應執行之刑暨就併科罰金部分諭知易服勞役之
    折算標準，以示懲儆。扣案可發射子彈具有殺傷力之改造手
    槍1枝(槍枝管制編號0000000000，含彈匣1個）、具有殺傷
    力之空氣槍1枝(槍枝管制編號0000000000，含鋼瓶2瓶及鋼
    珠1罐)，均係屬違禁物，故應依刑法第38條第1項第1款規定
    ，宣告沒收之【查扣案所含鋼瓶2瓶為扣案空氣槍之動能來
    源，另扣案之鋼珠1罐，為供該空氣槍發射用之金屬，業據
    被告供承在卷(見本院卷第67頁)，均係與扣案之空氣槍結合
    成一具有殺傷力之槍枝，當一併視為違禁物】。
據上論斷，應依刑事訴訟法第299條第1項前段，槍砲彈藥刀械管
制條例第8條第4項、第8條第6項、第18條第1項前段，刑法第11
條前段、第47條第1項、第42條第3項前段、第38條第1項第1款、
第51條第5款，判決如主文。
本案經檢察官王淑月到庭執行職務。
中    華    民    國   100    年    6     月    23    日
                  刑事第五庭  審判長法  官  王邁揚
                                    法  官  賴秀雯
                                    法  官  林慧欣
以上正本證明與原本無異。
如不服本判決應於收受送達後10日內向本院提出上訴書狀，並應
敘述具體理由；其未敘述上訴理由者，應於上訴期間屆滿後20日
內向本院補提理由書（均須按他造當事人之人數附繕本）「切勿
逕送上級法院」。
                                    書記官  鄭淑英
中    華    民    國   100    年    6     月    23    日
附錄本案論罪科刑法條
槍砲彈藥刀械管制條例第8條
未經許可，製造、販賣或運輸鋼筆槍、瓦斯槍、麻醉槍、獵槍、
空氣槍或第4條第1項第1款所定其他可發射金屬或子彈具有殺傷
力之各式槍砲者，處無期徒刑或5年以上有期徒刑，併科新臺幣
1000萬元以下罰金。
未經許可，轉讓、出租或出借前項所列槍枝者，處5年以上有期
徒刑，併科新臺幣1000萬元以下罰金。
意圖供自己或他人犯罪之用，而犯前2項之罪者，處無期徒刑或
7年以上有期徒刑，併科新臺幣1000萬元以下罰金。
未經許可，持有、寄藏或意圖販賣而陳列第1項所列槍枝者，處
3年以上10年以下有期徒刑，併科新臺幣700萬元以下罰金。
第1項至第3項之未遂犯罰之。
犯第1項、第2項或第4項有關空氣槍之罪，其情節輕微者，得減
輕其刑。